臺灣士林地方法院刑事判決　　　　　　95年度交簡上字第60號
上　訴　人　臺灣士林地方法院檢察署檢察官
被　　　告　甲○○
上列上訴人因被告公共危險案件，不服本院士林簡易庭中華民國
95年7 月25日第一審刑事簡易判決（聲請簡易判決處刑書案號：
95年度偵字第6582號），提起上訴，本院管轄之第二審合議庭判
決如下：
    主  文
上訴駁回。
    事  實
一、甲○○於民國95年5 月9 日下午6 時許，在臺北市○○區○
    ○街58號4 樓自宅內飲用一瓶蔘茸酒後，已處於不能安全駕
    駛動力交通工具之狀態，竟仍騎乘車號RUV-350 號輕機車前
    往倒垃圾，嗣於同日晚間8 時54分在臺北市大同區○○○路
    131 號前遭員警攔檢盤查，經員警檢測其吐氣酒精濃度為每
    公升0.90毫克，始得知上情。
二、案經臺北市政府警察局大同分局報告臺灣士林地方法院檢察
    署檢察官偵查後聲請簡易判決處刑。
    理  由
一、上揭事實，業據被告甲○○於警詢、偵查中及本院審理時坦
    承不諱，並有載明呼氣酒精濃度為每公升0.90毫克，且經被
    告於其上「被測人」欄內簽名並按捺指印之呼氣酒精濃度測
    試列印紙（見95年度偵字第6582號卷第14頁）、臺北市政府
    警局保安警察大隊生理平衡檢測表（見95年度偵字第6582號
    卷第12頁）、臺北市政府警察局舉發違反道路交通管理事件
    通知單（見95年度偵字第6582號卷第14頁）各1 份在卷可憑
    ，次按當人飲酒後，若以呼氣酒精濃度測試器測得之呼氣濃
    度達到每公升0.5 毫克時，反應較慢，感覺減低，將影響駕
    駛；達到每公升0.75毫克時，思考與個性行為均會改變；達
    到每公升1.0 毫克時，步態不穩，噁心嘔吐，精神混惑不清
    晰；達到每公升1.5 毫克時，說話不清楚，感覺喪失，視力
    模糊；達到每公升2.0 毫克時，體溫與血糖均降低，肌肉控
    制差，甚至會導致癲癇發作；達到每公升3.5 毫克時，則已
    經神智不清，反射減低，甚至呼吸抑制等情，業據行政院國
    軍退除役官兵輔導委員會台北榮民總醫院以民國88年8 月5
    日（八八）北總內字第26868 號函示明確。被告為警查獲後
    測得之呼氣酒精濃度數值為每公升0.90毫克，有酒精濃度測
    試列印紙1 紙在卷可稽，參諸前揭說明，足認被告確已達不
    能安全駕駛動力交通工具之情狀無訛，被告自白核與事實相
    符，本件事證已臻明確，被告犯行堪以認定，應依法論科。
二、按被告甲○○行為後，前於94年2 月2 日修正公布之刑法，
    已於95年7 月1 日施行（下稱新刑法，而95年7 月1 日修正
    施行前刑法則稱舊刑法），另刑法施行法亦於95年6 月14日
    增訂該法第1 之1 條規定，並自95年7 月1 日施行。新刑法
    第2 條第1 項「行為後法律有變更者，適用行為時之法律。
    但行為後之法律有利於行為人者，適用最有利於行為人之法
    律」之規定，係規範行為後法律變更所生新舊法律比較適用
    之準據法，於新法施行後，自應適用新法第2 條第1 項之規
    定，為「從舊從輕」之比較；又比較新舊法時，應就罪刑有
    關之共犯、未遂犯、想像競合犯、牽連犯、連續犯、結合犯
    ，以及累犯加重、自首減輕暨其他法定加減原因（如身分加
    減）與加減例等一切情形，綜其全部罪刑之結果而為比較後
    ，再適用有利於行為人之法律處斷，而不得一部割裂分別適
    用不同之新舊法（最高法院24年上字第4634號、29年上字第
    964 號判例意旨、最高法院95年度第8 次刑事庭會議決議參
    照）。經查：
(一)刑法第185 條之3 服用酒類不能安全駕駛動力交通工具而駕
    駛罪，法定刑得科銀元3 萬元以下之罰金，依被告行為時之
    舊刑法第33條第5 款規定：「主刑之種類如左：五、罰金：
    1 元以上。」，換算新臺幣後，為新臺幣3 元以上。惟被告
    行為後新刑法第33條第5 款規定：「主刑之種類如下：五、
    罰金：新臺幣1 千元以上，以百元計算之。」，經比較修正
    前後關於科處罰金刑之最低刑度規定，自應以被告行為時之
    舊刑法較有利於被告。
(二)被告行為時之舊刑法第41條第1 項前段規定：「犯最重本刑
    為5 年以下有期徒刑以下之刑之罪，而受6 個月以下有期徒
    刑或拘役之宣告，因身體、教育、職業、家庭之關係或其他
    正當事由，執行顯有困難者，得以1 元以上3 元以下折算1
    日，易科罰金。」，上開易科罰金折算標準，並依被告行為
    時之罰金罰鍰提高標準條例第2 條前段（現已刪除）規定，
    就其原定數額提高為100 倍折算1 日，則被告行為時之易科
    罰金折算標準，應以銀元100 元以上300 元以下折算1 日，
    經折算為新臺幣後，應以新臺幣300 元以上900 元以下折算
    1 日。惟被告行為後之新刑法第41條第1 項前段則規定：「
    犯最重本刑為5 年以下有期徒刑以下之刑之罪，而受6 個月
    以下有期徒刑或拘役之宣告者，得以新臺幣1 千元、2 千元
    或3 千元折算1 日，易科罰金。」，比較修正前後之易科罰
    金折算標準，以適用被告行為時之舊刑法規定，較有利於被
    告。
(三)綜合上述各條文修正前後之比較後，有關易科罰金及得宣告
    罰金刑最低刑度部分，適用舊刑法第41條第1 項、第33條之
    規定，對被告較為有利。
三、核被告甲○○所為，係犯刑法第185 條之3 服用酒類不能安
    全駕駛動力交通工具而駕駛罪。原審依據刑事訴訟法第449
    條第1 項前段、第3 項、第454 條第2 項、修正後刑法第2
    條第1 項前段、刑法第185 條之3 、修正前刑法第33條第5
    款、第41條第1 項、修正前罰金罰鍰提高標準條例第2 條之
    規定，量處被告拘役25日，並依修正前刑法第41條第1 項諭
    知易科罰金之折算標準。原判決之認事用法均無不合，量刑
    亦屬妥適，應予維持。
四、檢察官上訴意旨雖以：原審就被告酒後駕車之公共危險犯行
    ，量處拘役25日（上訴書誤載為20日）固非無見。惟本件被
    告經員警檢測其吐氣酒精濃度為每公升0.90毫克，依警察實
    務作法，若經員警檢測其酒精吐氣酒精濃度為每公升0.55毫
    克以上，通常依酒精濃度開立新臺幣45,000元以上之行政罰
    鍰，而原審判決僅判決被告拘役25日，若易科罰金僅需繳交
    新臺幣22,500元，僅為上揭行政罰鍰之2 分之1 ，罪刑顯不
    相當，不足使被告收儆惕之效，且使在深夜辛苦值勤的檢警
    感到徒勞無功，更有違司法院量刑自「中度刑」量起之政策
    ，據此，原判決量刑尚嫌過輕，應予撤銷改判適當之刑度云
    云。惟按量刑之輕重及緩刑之宣告，係事實審法院得依職權
    自由裁量之事項，茍已斟酌刑法第57條各款所列情狀而未逾
    越法定刑度，則不得遽指為違法；又刑罰之量定屬法院自由
    裁量之職權行使，但仍應審酌刑法第57條所列各款事由及一
    切情狀，為酌量輕重之標準，並非漫無限制，在同一犯罪事
    實與情節，如別無其他加重或減輕之原因，下級法院量定之
    刑，亦無過重或失輕之不當情形，則上級法院對於下級法院
    之職權行使，原則上應予尊重（最高法院72年度臺上字第66
    96號判例、85年度臺上字第2446號判決意旨參照）。由上可
    知法律固賦予法官自由裁量權，但此項裁量權之行使，並非
    得以任意或自由為之，仍應受一般法律原則之拘束，必須符
    合法律授權之目的，並受法律秩序之理念、法律感情及慣例
    所規範，法官量刑權雖係受法律拘受之裁量原則，但其內涵
    仍將因各法官之理念、價值觀、法學教育背景之不同而異，
    是以自由裁量之界限仍難有客觀之解答，端賴法官於個案審
    判時，依個案事由加以審酌，若無裁量濫用情事，難謂有不
    當之處。經查：被告所犯刑法第185 條之3 公共危險罪，其
    法定刑為1 年以下有期徒刑、拘役或新臺幣30,000元以下罰
    金。
    原審就其本次犯行，量處拘役25日並諭知易科罰金之折算標
    準，並未逾越法律規定之範圍，亦無濫用權限之情事，尚難
    謂有何違法可言。且本件被告就刑法第185 條之3 公共危險
    罪係屬初犯，此有臺灣高等法院被告前案紀錄表在卷可考，
    難認其素行不佳，參以被告迭於警詢、偵訊暨本院審理時均
    坦承犯行，其犯後態度尚稱良好，暨被告於本院審理時亦陳
    明目前與其妻從事窗簾加工，家庭全部所得僅4 、5 萬元，
    尚須負擔貸款及撫養小孩，而經此教訓已不敢酒後騎車等一
    切情狀，認原審判處被告拘役25日之刑罰，堪認已足收懲儆
    之效，所為量刑並無違法不當，亦未輕縱。至道路交通管理
    處罰條例第35條第1 項規定：汽車駕駛人，駕駛汽車經測試
    檢定其酒精濃度超過規定標準（呼氣酒精濃度每公升0.25毫
    克），處新臺幣1 萬5 千元以上6 萬元以下罰鍰，乃行政罰
    之規定，核與刑罰之性質、作用及法律效果迥異，要難相互
    比擬，此單就行政罰可以繳付罰金結案，然拘役乃自由法益
    之剝奪，且能否易科罰金尚非必然乙情觀之即可明瞭。至於
    檢警辦案辛勞故不待言，然法院量處被告刑罰究非以撫慰檢
    警辛勞為目的，而法官於審理案件時，應在法定刑內本於個
    案情節輕重量刑，更無可能受上訴意旨所稱「司法院量刑自
    『中度刑量起之政策』」之拘束，是以，檢察官上訴意旨指
    摘原審量刑過輕，為無理由，自應將其上訴駁回。
據上論斷，應依刑事訴訟法第455 條之1 第1 項、第3 項、第36
8 條、第373條，判決如主文。
本案經檢察官邱智宏到庭執行職務。
中　　華　　民　　國　　96　　年　　1 　　月　　23　　日
                  刑事第七庭審判長法  官  趙文卿
                                  法  官  楊得君
                                  法  官  王俊雄
以上正本證明與原本無異。
本件不得上訴。
                                  書記官  林靜枝
中　　華　　民　　國　　96　　年　　1 　　月　　23　　日
附錄本案論罪科刑法條：
中華民國刑法第185條之3
服用毒品、麻醉藥品、酒類或其他相類之物，不能安全駕駛動力
交通工具而駕駛者，處1 年以下有期徒刑、拘役或3 萬元以下罰
金。
